【裁判字號】    98,易,2045
【裁判日期】    980925
【裁判案由】    竊盜
【裁判全文】
臺灣臺中地方法院刑事判決              98年度易字第2045號
公  訴  人  臺灣臺中地方法院檢察署檢察官
被      告  甲○○
上列被告因竊盜案件，經檢察官提起公訴（98年度偵字第4151號
），本院判決如下：
    主  文
甲○○無罪。
    理  由
一、公訴意旨詳如附件起訴書所載。
二、按犯罪事實應依證據認定之，無證據不得認定犯罪事實；不
    能證明被告犯罪者，應諭知無罪之判決，刑事訴訟法第154
    條第2 項、第301 條第1 項分別定有明文。又刑事訴訟法第
    161 條已於民國91年2 月8 日修正公布，該條第1 項規定：
    檢察官就被告犯罪事實，應負舉證責任，並指出證明之方法
    。因此，檢察官對於起訴之犯罪事實，應負提出證據及說服
    之實質舉證責任。倘檢察官所提出之證據，不足為被告有罪
    之積極證明，或所指出證明之方法，無從說服法院以形成被
    告有罪之心證，基於無罪推定之原則，自應為被告無罪判決
    之諭知，最高法院著有92年台上字第128 號判例可資參照。
    另刑法第320 條第1 項之竊盜罪，以意圖為自己或第三人不
    法之所有，而竊取他人之動產為構成要件。所謂竊取，係指
    於違反他人意願之客觀情形下，就他人對動產所原有之持有
    狀態加以瓦解並從新建立支配管領力之行為。
三、本件公訴人認被告甲○○涉犯竊盜罪嫌，無非以被害人丙○
    ○於97年8 月21日，在其位於臺中市○○路400 號住處所遺
    失之NOKIA 廠牌2610型行動電話1 支（含0000000000門號
    SIM 卡），事後經被告於同年10月24日持往臺中市○區○○
    路之「永生當鋪」，以新臺幣（下同）300 元之價格予以典
    當為其論據。訊之被告堅決否認有何竊盜犯行，辯稱：該手
    機是我在靠近臺中市○○○街的小巷旁撿到，撿到後有插卡
    使用，使用後就拿去當鋪以300 元典當等語。
四、經查：
  (一)被告自警詢、偵查迄至本院審理中，關於取得上開手機之原
    因，始終均供稱係在路邊撿拾所得。而證人即被害人於偵查
    及本院審理中到庭作證時，均證稱：當天我女兒乙○○（起
    訴書誤載為葉佳蓉）幫我調整好手機後，將手機放在客廳桌
    上人就離開，我坐在客廳睡覺，晚上7 點睡起來就發現手機
    不見，沒有看到有人進來我家拿走手機等語，核與證人乙○
    ○於偵查及本院審理時所證述：這支手機是我幫父親以1 元
    手機搭配門號申辦的，我爸爸說他手機不會使用要我回去幫
    他用，當天下午4 點多我要回去煮飯，就把手機放在客廳桌
    上人就離開，後來7 點多接到我父親電話說手機不見了等語
    相符。本件依被告之供述及證人丙○○、乙○○之證詞，均
    無從證明被告有起訴書所載於97年8 月21日無故侵入被害人
    位在臺中市○○路400號住處竊取前述手機之事實。
  (二)被告事後於97年10月24日，持前述手機前往臺中市○區○○
    路「永生當鋪」，以300 元之價格予以典當之情，為被告所
    自承，並有「永生當鋪」收當物品登記簿（日報表）及當票
    在卷可稽，足以證明被告於被害人之手機失竊後，曾持有該
    手機之事實。惟持有他人失竊之物品原因甚多，可非必為檢
    察官所指之竊盜，亦有可能是收受、故買贓物或侵占離本人
    持有之物等。本件檢察官並未就被告係因侵入被害人住處行
    竊因而持有上開手機一節為實質舉證，自無法認定被告確有
    起訴書所載於97年8 月21日侵入被害人位在臺中市○○路
    400 號住處竊取手機之犯罪事實。又竊盜與收受、故買贓物
    或侵占脫離他人持有物，非特社會事實歧異，即法律所賦予
    之評價亦有不同，殊非具有犯罪事實同一性之案件，均無刑
    事訴訟法第300 條「得就起訴之犯罪事實，變更檢察官所引
    應適用之法條可言」（最高法院84年度台上字第2216號、83
    年度台上字第2644號、73年度台上字第6532號判決意旨參照
    ）。竊盜與收受、故買贓物或侵占離本人持有物，構成要件
    既相迴異，社會基本事實並非同一，本院自無從變更檢察官
    之起訴法條改依收受、故買贓物或侵占離本人持有物罪審理
    進而論罪科刑。
  (三)至於被告就撿到該手機之時間，於警詢時供稱是於97年8 月
    底撿到，嗣於偵查中改稱是97年4 、5 月間撿到，雖有先後
    供述不一之情形，惟不能以被告先後供述不一，即逕斷定被
    告係以竊盜方法取得被害人之手機，且被害人及證人乙○○
    均明確陳述該手機係於97年8 月21日失竊，當天立即掛失，
    並有遠傳電信股份有限公司98年3 月10日遠傳（企營）字第
    098102 05527號函附卷可憑，被告顯無於失竊前之97年4 、
    5 月間即撿到之可能。又參諸警卷內之通聯記錄，被害人失
    竊之手機自97年8 月28日起有被告以自己門號SIM 卡插卡使
    用之情形，自應以被告於警詢時所述時間較接近真實而為可
    信，併予敘明。
五、綜上所述，本件依檢察官所提出證據及所指出之證明方法，
    尚不足使本院就被告有侵入被害人住處竊取手機之事實，形
    成確切無合理懷疑之心證。此外，復查無其他積極證據足以
    證明被告有公訴人所指犯行，不能證明被告犯罪，依法應為
    無罪之諭知。
六、本件被告持有被害人失竊手機之行為，涉犯刑法收受、故買
    贓物或侵占離本人持有物之罪嫌，已如前述，此部分未經檢
    察官於本案中起訴，本院無從審理，應由檢察官查明後另行
    依法處理，於此指明。
據上論斷，應依刑事訴訟法第301 條第1項，判決如主文。
中    華    民    國    98    年    9     月    25    日
                  刑事第十一庭  法  官  羅智文
上正本證明與原本無異。
如不服本判決，應於送達後十日內向本院提出上訴狀（須附繕本
），上訴於臺灣高等法院臺中分院。
                                書記官  鄭淑英
中    華    民    國    98    年    9     月    25    日


司法院資訊處製作；財團法人民間司法改革基金會備份。
